【裁判字號】    89,訴,70
【裁判日期】    890517
【裁判案由】    違反著作權法
【裁判全文】
臺灣臺東地方法院刑事判決                            八十九年度訴字第七號
    公  訴  人  臺灣台東地方法院檢察署檢察官
    被      告  乙○○
右列被告因違反著作權法案件，經檢察官提起公訴（臺灣台東地方法院檢察署八十八
年度偵字第二０六六號、第二一五五號），暨併辦審理（臺灣台中地方法院檢察署八
十九年度偵字第三二五０號、第五九一八號，本院判決如左：
    主  文
乙○○以明知為侵害著作權之物而意圖營利而交付為常業，處有期徒刑壹年貳月。
扣案如附表所示之錄音帶、ＣＤ唱片均沒收。
    事  實
一、乙○○以於夜市擺設攤位販賣錄音帶及ＣＤ唱片為業，明知姓名年籍不詳，綽號
    「阿昆」之男子，在八十八年七月二十日晚上八時許，於台中縣潭子鄉光南夜市
    場向其兜售如附表一所示之錄音帶，及如附表二所示之ＣＤ唱片，係由他人擅自
    重製而侵害滾石國際音樂股份有限公司等十二家公司法人（詳如附表一、二及事
    實欄第二項所示等公司）享有錄音著作權之物，竟意圖營利，以錄音帶每捲新台
    幣（以下同）四十五元、ＣＤ唱片每片一百二十元之價格購入後，即駕駛ＯＧ－
    七二一九號之自用小箱型車至台東縣境欲擺設攤位販賣前述購入之錄音帶及ＣＤ
    唱片。八十八年七月二十五日星期日下午五時許之前某時，乙○○在位於台東縣
    台東市○○路及四維路口之假日夜市，以所有ＯＧ－七二一九號之自用小箱型車
    擺設攤位，將前述購入之錄音帶及ＣＤ唱片，以錄音帶每捲一百元之價格、ＣＤ
    唱片每片二百元之價格，販賣予不特定人藉以牟利，並依恃此為主要生活之資，
    而以之為常業，以此方法侵害他人之錄音著作權。同日下午五時許，經警在前述
    公開之處所當場查獲，並扣得分別如附表一、二所示之錄音帶一千零二十五捲、
    ＣＤ唱片二百六十七片，及營業所得六千三百七十一元。
二、案經滾石國際音樂股份有限公司、新力哥倫比亞音樂股份有限公司、豐華唱片股
    份有限公司、寶麗金唱片股份有限公司、上華國際企業股份有公司、福茂唱片音
    樂股份有限公司、華納國際音樂股份有限公司、艾迴股份有限公司、科藝百代股
    份有限公司、博德曼股份有限公司、巨石音樂有限公司、台灣藝能動音有限公司
    訴由台東縣警察局移請臺灣台東地方法院檢察署檢察官偵查起訴。
    理  由
一、訊據被告乙○○對於前述犯罪事實坦承不諱，核與十二家公司法人等告訴人之代
    理人甲○○，及與警方共同至現場協助查獲被告之「國際唱片業交流基金會」職
    員何偉銘及陳少文，於警訊中指述被告販賣及查獲時逃逸之經過詳實在卷，復有
    經查扣分別如附表一、二所示之錄音帶及ＣＤ唱片製作之扣押證明筆錄在卷足證
    。是除被告之自白外，復有如前之人證、物證等補強證據可資為證，本案事證明
    確，被告罪刑堪以認定，應予論罪科刑。
二、按刑法上所謂常業犯，一般係指反覆以同種類行為為目的之社會活動，所構成之
    職業性犯罪而言，亦即恃犯罪所得以維生，至犯罪時間長短、所得多寡、是否恃
    此為唯一之謀生職業，均非所問。而著作權法上之常業犯，即應係指有反覆以侵
    害著作權為目的之同種類社會活動之職業性犯罪而言，亦即係「以侵害著作權營
    生」或「恃侵害著作權為生」，始克相當，至於犯罪所得之多寡，是否恃此犯罪
    為唯一的謀生職業，則非所問，縱另兼有其他職業，或犯罪時間尚短，或犯罪所
    得不多，均無礙於本罪常業犯罪之成立。此最高法院八十九年度台上字第四四五
    號判決曾著有相同之見解。查被告坦承以擺設攤位為業在卷足證，且於販賣現場
    查獲之俗稱盜版之錄音帶及ＣＤ唱片，不僅數量甚多，種類及所屬音樂唱片亦繁
    （參見如附表一、二所示自明），足證被告係依恃販售該等盜版錄音帶及ＣＤ唱
    片維生，是被告本於常業之犯意而明知為侵害他人享有著作權之物，並意圖營利
    而交付之犯行甚為明確，不因其販售時間之長短及犯罪所得尚微而影響常業犯之
    認定。核被告所為，係犯著作權法第九十四條，以犯第九十三條第三款違反第八
    十七條第二款明知為侵害著作權之物意圖營利而交付為常業罪。被告意圖營利而
    交付之錄音帶及ＣＤ唱片，所收錄之多數歌曲，係重製如附表一、二所示被害人
    公司享有著作權之著作，被告以一交付行為侵害多數著作權人之智慧財產權法益
    ，為想像競合犯，依刑法第五十五條之規定，應從情節較重者之罪處斷。末查被
    告於本案經查獲後，竟仍不知悔改，復於八十九年一月間受雇於他人，負責搬運
    同樣為侵害他人音樂著作權之錄音帶及ＣＤ唱片權，其幫助他人侵害之著作權之
    物，不論數量、種類均較本案為豐且繁，顯見被告完全不尊重他人辛苦創作之結
    晶，且毫無悔意，爰審酌被告之品行，犯罪之動機、手段為大量販賣非法重製之
    著作物，對著作權及著作財產權人之利益影響甚鉅，及犯罪後坦承犯行之良好態
    度等一切情狀，量處如主文所示之刑。雖被告前查無犯罪之紀錄，有臺灣高等法
    院被告全國前案紀錄表一件在卷可查，惟本院認被告毫無悔意，實難認其已自本
    案中學得教訓，而無再犯之虞，本院參考公訴人及告訴人之建議，認被告不宜緩
    刑。扣案如附表一、二所示之錄音帶及ＣＤ唱片，為被告所有，供犯本罪所用之
    物，業據其供承在卷，依刑法第三十八條之規定，爰併予宣告沒收。
三、末按犯罪行為具有連續或繼續之性質，而構成實質上一罪者，對其行為判決之既
    判力範圍，應及於最後事實審宣示判決前所生之事實，因為此時方有對之審理之
    可能性存在。最高法院三十二年上字第二五七八號判例早採相同之見解。查本案
    本院於八十九年五月三日辯論終結後二日，即八十九年五月五日，接獲臺灣台中
    地方法院檢察署檢察官函送該署八十九年度偵字第三二五０號及第五九一八號偵
    查卷宗影本，促請本院注意被告於八十九年一月間，所犯同為觸犯著作權法之犯
    行，而認與本案之犯行有連續犯之關係。因本案業經辯論終結，被告無論住、居
    所地均遠在台中縣市地區，其係因犯罪地在本院轄區，本院方有管轄權，本院如
    單憑所函請之卷宗書面即冒然再開辯論程序，勢將使住所地遠在台中地區之被告
    陷於奔波勞苦之困窘，是先行以「書面審理」之方式，詳閱該署卷內所指被告之
    犯罪事實。查移請本院併辦之犯罪事實，係法務部調查局中部地區機動工作組在
    檢察官之指揮下，長期跟監佈線追蹤所查獲，而被告辯稱係受雇於另名姓名不詳
    之男子，綽號「阿全」或「阿清」者，偵查機關並查獲該「阿全」或「阿清」之
    男子與另名尚未到案之嫌疑人賴瑞宗，分別在台中市○○路○段三三五之二號住
    處，及台中市○○街三一五之四號之倉庫內，堆置重製前述告訴人公司之錄音帶
    及ＣＤ唱片，前者其數量高達六萬餘卷（片），後者則多達五十九箱，又告訴人
    等公司，及檢舉人即「國際唱片業交流基金會」之職員何偉銘，並提出足供採信
    之證據，證明二者處所相通，應為同一犯罪集團所為，又依查獲之龐大數量及繁
    多種類，其規模罕見，再依堆藏之處所觀之，足認該案可能為意圖銷售或出租，
    而擅自以重製之方法侵害他人之著作財產權，且為常業之最上游犯罪集團之一，
    所為係違反著作權法第九十一條、第九十四條之罪，已堪認定。其與本案被告所
    犯法條為著作權法第九十三條第三款、第九十四條之罪，不論在犯罪態樣、事實
    或所犯法條均不相同，且依被告所辯，其係受雇於綽號「阿全」或「阿清」者，
    並積極與調查局等偵查機關配合，以圖查出幕後之主犯身份，被告僅係幫助犯或
    微不足道之共同正犯耳。又本案之犯罪時間係於八十八年七月二十五日，一次之
    販賣犯行而已，與移請併辦之時間係八十九年一月間，已相距半年之久，時間難
    謂緊接。是從實體上之法律關係言，本案與移請併辦之事實，不論犯罪嫌疑之主
    犯，犯罪時間、地點或所犯罪名均有甚多出入及相異之處，實難謂被告於移送併
    辦之事實中所為，係基於概括犯意為之，而與本案有連續犯之關係，不如說被告
    係另行起意所為之與本案不同之犯罪事實，而係實質競合，數罪併罰之關係。尤
    有甚者，移送併辦之事實係偵查機關長期佈線追蹤所得之成果，且依現存證據，
    實為查出幕後主嫌，徹底打擊所謂盜版業者的一大良機，偵查機關卻寧願以幾近
    放棄其偵查職權之方式，將案件移送到與其所查犯罪事實完全無關之本院審理，
    要求本院以被動之司法權，積極介入案件之調查，且該案件不論人證、物證、共
    同被告，甚至本案被告，均與本院所轄之台東地區無一絲毫關係（被告本案在本
    院受審充其量僅能說是「偶然的管轄」），以司法權在國家權力體制中所扮演被
    動且中立之角色，不僅甚不適宜，且以本件證據等均在台中地區之個案言，也有
    事實上之極困難處，更可惜者，係偵查機關喪失絕佳之打擊犯罪時機。是從形式
    上之訴訟程序言，本案與移送併辦之事實，亦不適宜在同一訴訟程序進行審理。
    綜上所述，移送併辦之事實，不論自實體上或程序上，均難謂其與本案係實質上
    、裁判上一罪，既無裁判上一罪之關係，又無訴之存在，本院無法就被告此部分
    犯罪事實為審理，爰依併辦函文之請，退回原卷。本院誠摯希望移送併辦機關不
    再於犯罪時間間隔長短與否，或所犯罪名是否同一等處，再行做主觀上之爭論，
    否則徒然提起上訴，使案件又繫屬於與併辦事實更無任何關係之臺灣高等法院花
    蓮分院，反延滯該案之偵查時效，誠屬憾事。畢竟偵查機關費盡心力之偵查作為
    ，如移送併辦之該案，目的即在儘速發現真實，以利代表國家打擊犯罪，有效實
    現國家之刑罰權，而非停留在無謂之連續犯或數罪的爭執上。
據上論斷，應依刑事訴訟法第二百九十九條第一項前段，著作權法第九十四條，刑法
第十一條前段、第五十五條、第三十八條第一項第二款，判決如主文。
本案經檢察官楊大智到庭執行職務。
中      華      民      國    八十九    年      五      月    十七      日
                                  臺灣臺東地方法院刑事庭
                                      法  官  錢  建  榮
附件：附表一、二
右正本證明與原本無異。
如不服本判決，應於判決送達後十日內向本院提出上訴狀。（須附繕本）
「切勿逕送上級法院」
                                      書記官  林  建  成
中      華      民      國    八十九    年      五      月    十九      日
附錄本案論罪科刑法條全文：
著作權法第八十七條：
有下列情形之一者，除本法另有規定外，視為侵害著作權或製版權：
一、以侵害著作人名譽之方法利用其著作者。
二、明知為侵害著作權或製版前之而散布或意圖散布而陳列或持有或意圖營利而交付
    者。
三、輸入未經著作財產權人或製版權人授權重製之重製物或製版物者。
四、未經著作財產權人同意而輸入著作原件或其重製物者。
五、明知係侵害電腦程式著作財產權之重製物而仍作為直接營利之使用者。
著作權法第九十三條：
有左列情形之一者，處二年以下有期徒刑，得併科新臺幣十萬元以下罰金：
一、侵害第十五條至十七條規定之著作人格權者。
二、違反第七十條規定者。
三、以第八十七條各款方法之一侵害他人之著作權者。
著作權法第九十四條：
以犯第九十一條、第九十二條或第九十三條之罪為常業者，處一年以上七年以下有期
徒刑，得併科新臺幣四十五萬元以下罰金。


司法院資訊處製作；財團法人民間司法改革基金會備份。
